【裁判字號】    92,台抗,224
【裁判日期】    920530
【裁判案由】    偽造有價證券聲請再審
【裁判全文】
最高法院刑事裁定                                九十二年度台抗字第二二四號
    抗  告  人  甲○○
右抗告人因偽造有價證券案件，不服台灣高等法院高雄分院中華民國九十二年三月三
十一日駁回聲請再審之更審裁定（九十二年度聲再更(一)字第一號），提起抗告，本院
裁定如左：
    主  文
抗告駁回。
    理  由
按刑事訴訟法第四百二十條第一項第六款所謂發見確實之新證據，係指該證據於事實
審法院判決前已經存在，為法院、當事人所不知，不及調查斟酌，至其後始行發見，
且就證據本身形式上觀察，固不以絕對不須經過調查程序為條件，但必須顯然可認為
足以動搖原有罪確定判決，而為受判決人無罪、免訴、免刑或輕於原判決所認罪名之
判決者為限。故受理聲請再審之最後事實審法院，應就聲請再審理由之所謂「新證據
」，是否具備事實審判決前已經存在，為法院、當事人所不知，事後方行發見之「嶄
新性」，及顯然可認足以動搖原有罪確定判決，應為無罪、免訴、免刑或輕於原判決
罪名之「顯然性」二要件，加以審查，為判斷應否准予開始再審之準據。本件抗告人
甲○○因偽造有價證券案件，對於台灣高等法院民國九十一年度上訴字第九一一號確
定判決聲請再審，其原聲請意旨略稱：(一)、告訴人李田、陳國賓、翁翠華三人所指抗
告人與伊等和解還錢之處所，有「派出所附近、市公所附近、派出所前」等三個不同
地點，而高雄縣警察局鳳山分局鳳崗派出所（位於鳳山市○○路三十六號）與鳳山市
公所（位於鳳山市○○路二十三號）相距一公里以上，有各該處所之地址表可稽，告
訴人等所述相互矛盾，足見和解地點係屬杜撰。(二)、告訴人等指稱：八十九年八月二
十三日下午二時許，伊等與抗告人雙方和解時，抗告人之女友拿抗告人之信用卡預借
現金用以賠償云云。惟抗告人已取得中國信託客戶消費明細表，可證明該日抗告人僅
持信用卡在坤億有限公司刷卡消費新台幣（下同）九百八十元，並無以信用卡預借現
金之情事，足見該日並無和解還錢之事。(三)、公益彩券管理辦法第二條規定，經銷商
並不得辦理兌獎，足見抗告人不可能向告訴人等兌獎；又印花稅法第七條規定，銀錢
收據憑證為印花稅課徵範圍，銀錢收據每件按金額千分之四，由立據人貼印花稅票，
告訴人等並未言及抗告人兌獎時有扣印花稅之事，足證抗告人並未持偽造之彩券向告
訴人等兌獎。上開各節均為得據以聲請再審之新證據云云。原裁定則以：(一)、告訴人
李田、陳國賓、翁翠華三人所指抗告人與伊等和解還錢之地點，雖有提及派出所附近
、市公所附近、派出所前等地點，然李田與翁翠華所陳述之「派出所附近、派出所前
」，僅屬描述精確程度不同，所指地點應屬同一；至於陳國賓固提及「市公所附近」
，該址縱與鳳崗派出所有相當之距離，然此係陳國賓依其個人主觀記憶所及之明顯地
標，而為概略性之陳述，此觀其就當日確有與抗告人和解及抗告人之女友曾提款賠償
等重要待證事實，所述與其他告訴人李田、翁翠華一致即明，是抗告人所提「鳳山市
公所、鳳山分局、鳳崗派出所地址表」，尚不符合顯然可認足以動搖原有罪確定判決
之聲請再審要件。(二)、抗告人所提出中國信託客戶消費明細表，其中關於八十九年八
月二十三日，僅有於坤億有限公司刷卡消費九百八十元之紀錄一節，固有該日消費明
細表為佐，但依卷內資料，告訴人李田、陳國賓、翁翠華均未曾供及抗告人之女友提
款所使用之信用卡，是否係屬抗告人所有或係何家金融機關所核發？則抗告人以其中
國信託信用卡消費紀錄，主張並無原確定判決所認定之提款和解事實，亦不符合前開
構成再審要件之「顯然性」。(三)、抗告人所舉前開公益彩券管理辦法第二條經銷商不
得辦理兌獎之規定，告訴人李田等人縱有違反，亦屬公益彩券發行機構與經銷商間之
承銷契約規範問題，無從憑此認定抗告人並無持用變造之彩券詐兌之犯行；又告訴人
李田等人於到案陳述時，雖未言及抗告人兌獎時有扣繳印花稅一節，然此係陳述內容
未臻完備問題，況因印花稅金額不大，李田等人遭騙被害而急於報警偵辦，伊等僅提
及彩券面額之金額，作為遭騙損失之數額，難認悖於常情，聲請再審意旨此部分之主
張，亦非屬於足以動搖原確定判決之確實新證據等由，因認抗告人之聲請再審為無理
由，予以駁回，經核於法尚無不合。抗告意旨仍執陳詞，全憑己見任意指摘原裁定不
當，非有理由，應予駁回。
據上論結，應依刑事訴訟法第四百十二條，裁定如主文。
中      華      民      國    九十二    年      五      月     三十     日
                              最高法院刑事第十庭
                                  審判長法官  林  增  福
                                        法官  邵  燕  玲
                                        法官  吳  昆  仁
                                        法官  陳  世  雄
                                        法官  惠  光  霞
      右正本證明與原本無異
                                              書  記  官
中      華      民      國    九十二    年      六      月      五      日


司法院資訊處製作；財團法人民間司法改革基金會備份。
